【裁判字號】    89,上易,443
【裁判日期】    890425
【裁判案由】    竊佔
【裁判全文】
臺灣高等法院臺南分院刑事判決            八十九年度上易字第四四三號  Ａ
      上  訴  人  臺灣台南地方法院檢察署檢察官
      上  訴  人
      即  被  告  甲  ○  ○
      選任辯護人  何  建  宏
右上訴人因被告竊佔案件，不服臺灣臺南地方法院八十八年度易字第二Ｏ七六號中華
民國八十九年一月十三日第一審判決（起訴案號：臺灣臺南地方法院檢察署八十八年
度偵字第七七六九號），提起上訴，本院判決如左：
      主      文
上訴駁回。
      事      實
一、甲○○因見台南縣左鎮鄉與高雄縣內門鄉交界之草山三○八高地風景優美，富觀
    光之資源，乃經營土雞城營利，嗣竟意圖為自己不法利益，從民國八十七年間起
    ，未經高雄縣政府核可及未經財政部國有財產局同意使用，竊佔坐落於高雄縣內
    門鄉○○段其所有九九一、九九二地號土地之相鄰未登錄國有原野地（如附件Ｃ
    、Ｄ部分），擅自搭蓋木造餐廳、停車場等，經民眾檢舉而發現。
二、案經乙○○告發由臺灣臺南地方法院檢察署檢察官偵查起訴。
      理      由
一、訊據上訴人即被告甲○○固坦承於上揭時地擅自搭蓋木造餐廳、停車場等情不諱
    ，惟矢口否認有竊佔之犯意，並辯稱：當初開發時，係在不知逾界之情形下而為
    ；又伊所有之高雄縣內門鄉○○段九九一、九九二地號土地係區域計劃公告管制
    之山坡保育農牧用地，未經核准擅自開發該土地，業經台灣高雄地方法院判處有
    期徒刑五月確定在案，故本件與之有想像競合犯之裁判上一罪關係，為其判決效
    力所及云云。經查，被告所有高雄縣內門鄉○○段九九一、九九二地號土地係區
    域計劃公告管制之山坡保育農牧用地，未經核准擅自開發該土地，業經台灣高雄
    地方法院於八十八年三月十日以八十八年度旗簡字第三一號判處被告有期徒刑五
    月確定在案，此有該判決一紙在可稽（見原審卷第十頁）。而上開第九九一地號
    土地面積０．０一九二公頃其中０．００九四公頃闢為木造餐廳，餘為空地，及
    不相鄰之九九二地號土地面積０．０二五九公頃均為休閒空地，此有卷附高雄縣
    旗山地政事務所複丈成果圖一紙可憑（見原審卷第三頁）。酌以此二筆土地之開
    發狀況，互核卷附照片四紙（見八十七年度他字第九七０號偵查卷第四十、四十
    二、四十四頁），顯見第九九一地號其中０．００九四公頃闢為木造餐廳之部分
    與其毗鄰之國有原野地面積０．０五六０公頃之木造餐廳，係不同時期闢建甚明
    ，難認被告就所有高雄縣內門鄉○○段九九一、九九二地號土地違反區域計劃法
    之開發，係與其竊佔毗鄰之國有原野地建造餐廳出於同一行為，自無想像競合犯
    之裁判上一罪關係之可言。次查，八十八年二月二十四日檢察官勘驗高雄縣內門
    鄉○○段九九一、九九二地號相鄰未登錄國有原野地，被告於該地開闢休閒用地
    及餐廳，並由地政事務所測量製成複丈成果圖，迨至同年六月四日被告仍未拆除
    回復原狀等情，此有勘驗筆錄及台南縣左鎮鄉公所八十八年六月十五日八八左所
    財字第三九七五號函在卷可參（見八十七年度他字第九七０號偵查卷第三十二頁
    、八十八年度偵字第七七六九號卷第六頁），又被告經營土雞城所費非微，其大
    興土木之初均未申請土地鑑界，即逕行大規模開發經營土雞城，足認被告對於竊
    佔前開土地預見其發生並不違背其本意無誤。此外，復有新化地政事務所及旗山
    地政事務所之複丈成果圖、高雄縣內門鄉公所之告發函、違規使用山坡地查報表
    會勘紀錄與行政罰鍰裁決書、財政部國有財產局台灣南區辦事處函在卷可憑。故
    被告上開所辯，顯係事後卸責之詞，不足採信。其事證明確，犯行堪以認定。
二、核被告甲○○所為，係犯刑法第三百二十條第二項、第一項之竊佔罪。原審認被
    告之罪證明確，因予適用刑法第三百二十條第二項、第一項、第四十二條第二項
    ，罰金罰鍰提高標準條例第一條前段、第二項等規定，並審酌被告犯罪之動機、
    目的、手段、所生危害、犯罪後態度等一切情狀，量處被告罰金五千元，並諭知
    如易科服勞役以三百元折算一日之標準。本院經核原判決認事用法及量刑，俱無
    不合。檢察官上訴意旨指摘原判決量刑過輕及被告上訴意旨空言無犯罪之意思而
    指摘原判決有不當之處，均為無理由，應予駁回。
據上論斷：應依刑事訴訟法第三百六十八條，判決如主文。
本案經檢察官蘇南桓到庭執行職務。
中    華    民    國      八十九      年      四      月      二十五    日
                                  臺灣高等法院臺南分院刑事第一庭
                                      審判長法官  鄭    文    肅
                                            法官  蘇    重    信
                                            法官  王    浦    傑
右正本證明與原本無異。
不得上訴。
                                      法院書記官  張    清    良
中    華    民    國      八十九      年      四      月      二十八    日
附錄：本判決論罪科刑法條
刑法第三百二十條第一項：意圖為自己或第三人不法之所有，而竊取他人之動產者，
                        為竊盜罪，處五年以下有期徒刑、拘役或五百元以下罰金
                        。
                第二項：意圖為自己或第三人不法利益，而竊佔他人之不動產者，
                        依前項之規定處斷。


司法院資訊處製作；財團法人民間司法改革基金會備份。
